---
title: Syllabus
---

```{r}
#| label: setup
#| message: false
#| warning: false
#| include: false
library(dplyr)
library(tibble)
library(pander)
library(gt)
library(kableExtra)
```

::: {.grid .course-details .course-details-smaller}

::: {.g-col-6}
### Instructor

- {{< fa user >}} &nbsp; {{< var instructor.name >}}
- {{< fa university >}} &nbsp; {{< var instructor.office >}}
- {{< fa envelope >}} &nbsp; <a href="mailto:{{< var instructor.email >}}">{{< var instructor.email >}}</a>
:::

::: {.g-col-6}
### Detalles del curso

- {{< fa calendar >}} &nbsp; {{< var course.days >}}
- {{< fa calendar-alt >}} &nbsp; {{< var course.dates >}}
- {{< fa clock >}} &nbsp; {{< var course.time >}}
- {{< fa location-dot >}} &nbsp; {{< var course.location >}}
:::

:::

## I. Aspectos generales

<p align="justify">El Instituto de Evaluación de Tecnologías en Salud e Investigación (IETSI), tiene dentro de sus funciones el promover y desarrollar investigación en EsSalud, para el beneficio de sus asegurados. Así mismo, la directiva que regula el desarrollo de la investigación en salud, establece que la dirección de investigación en salud, debe de promover actividades de investigación en salud, entre las cuales se enmarca el entrenamiento en aspectos metodológicos.</p>

<p align="justify">El entrenamiento en diseños de estudios epidemiológicos está dirigido a profesionales de la salud de EsSalud en todas las redes asistenciales y prestacionales. Su propósito es construir capacidades en metodología y epidemiología. El programa entrenará a los participantes en habilidades relacionadas a la transmisión de información científica, brindando herramientas que permitan optimizar la transmisión de ideas a sus pares. Al finalizar el programa, el participante poseerá la capacidad de identificar el diseño epidemiológico idóneo para estudios de investigación.</p>

## II. Competencias del programa

- <p align="justify">Elabora un documento empleando conceptos relacionados al diseño de estudios epidemiológicos.</p>

## III. Resultados de aprendizaje

<p align="justify">Al finalizar las unidades, los profesionales serán capaces de:</p>

-	<p align="justify">Reconoce las características generales de los diseños de estudios epidemiológicos.</p>

-	<p align="justify">Plantea y argumenta la elección de diseños de estudios epidemiológicos.</p> 

## IV. Contenidos

-	<p align="justify">**Unidad I:** Diseño de estudios experimentales: características y aspectos clave.</p>
-	<p align="justify">**Unidad II:** Diseño de estudios observacionales: características y aspectos clave.</p>

## V. Estrategias didácticas

<p align="justify">Las clases han sido diseñadas para interactuar la parte teórica y práctica en forma continua. En general, la primera parte de la sesión constará de una introducción breve al concepto o a la metodología a aplicar y la segunda parte, una oportunidad para aplicar los conocimientos adquiridos.</p>

<p align="justify">Cada clase tendrá una presentación breve que es la guía de la parte teórica, así como ejercicios de aplicación de los conceptos revisados. Todas las clases están reforzadas con materiales bibliográficos.</p>

<p align="justify">Al finalizar el curso los alumnos deberán realizar un taller (Trabajo Integrador) que deberán presentar durante la última sesión.</p>

## VI. Evaluación

<p align="justify">La evaluación de este curso se realizará a través de los siguientes procesos:</p>

```{r}
#| echo: false
tibble::tribble(
                       ~Tipo, ~`Peso.Ponderado.(%)`,
       "Prácticas dirigidas",                   40L,
  "Trabajo integrador final",                   60L
  ) %>% 
  kbl(col.names = c("Tipo", "Peso ponderado (%)")) %>% 
  kable_styling(bootstrap_options = c("striped", "hover", "condensed", "responsive"))
```
<p align="justify">Para efectos de evaluar la asistencia, los participantes deberán haber asistido a mínimo al 80% de las sesiones.</p>

<p align="justify">La nota mínima aprobatoria para que el participante apruebe el curso es 13,00 (trece) en el sistema vigesimal.</p>

<p align="justify">Para aprobar el curso, los participantes deberán cumplir con dos requisitos:</p> 

- <p align="justify">Cumplir con el requisito de asistencia de curso.</p>
- <p align="justify">Poseer una calificación aprobatoria en el trabajo integrador final del curso (calificación mayor o igual a 13,00).</p>

<p align="justify">Se otorgará certificado como asistente a quienes asistan a un mínimo de 80% de las sesiones, y aprueben la nota final ponderada del curso. Todos los demás participantes recibirán una constancia de participación.</p>


## VII. Docentes

:::{.callout-note collapse=false appearance='default' icon=false}
## **Diego Aloson Urrunaga Pastor, M.D., M.Sc(c)**

<p align="justify">Médico cirujano egresado de la Universidad de San Martín de Porres con estudios de Maestría en Ciencias en Investigación Epidemiológica en la Universidad Peruana Cayetano Heredia. Es investigador Nivel Distinguido por RENACYT y autor de publicaciones en revistas indizadas, ha sido expositor y acreedor de premios en congresos científicos regionales y nacionales. Investigador asociado en la Universidad Científica del Sur y miembro de la Unidad de Generación y Síntesis de Evidencias en Salud del Instituto de Investigación de la Universidad San Ignacio de Loyola. Investigador con especial interés en oncología y geriatría. Además, con experiencia en la conducción, diseño y análisis de estudios.</p>

- Google Scholar: <https://scholar.google.com.pe/citations?user=hLtJC64AAAAJ&hl=es> 
- E-mail: <diego.urrunaga.pastor1@gmail.com>  

- CTI-Vitae: <https://ctivitae.concytec.gob.pe/appDirectorioCTI/VerDatosInvestigador.do?id_investigador=0056026>

- ORCID: <https://orcid.org/0000-0002-8339-162X>
:::

## VIII. Bibliografía

1.	Woodward M. Epidemiology: study design and data analysis.Taylor & Francis, 2014.

2.	Gordis L. Gordis Epidemiology. 5a ed. Philadelphia: Elsevier Saunders; 2013. 1–397 p.

3.	Szklo M, Javier Nieto F. Epidemiology: beyond the basics. 2nd ed ed. London: Jones and Bartlett Publishers International; 2007.

4.	Rothman KJ. Epidemiology: An Introduction: OUP USA; 2012 2012/06/21/. 281 p.

5.	Rossignol A. Principles and Practice of Epidemiology: An Engaged Approach: McGraw-Hill Companies,Incorporated; 2005 2005/12/14/. 336 p.

6.	Epidemiological Studies: a practical guide. 2nd edition. Cambridge University Press, Cambridge (United Kingdom) 2002.

